臺灣高等法院刑事裁定
111年度毒抗字第1026號
抗  告  人  
即  被  告  林佳臻




上列抗告人即被告因違反毒品危害防制條例案件，不服臺灣臺北
地方法院111年度毒聲字第674號中華民國111年10月31日裁定（
聲請案號：臺灣臺北地方檢察署111年度聲觀字第618號、111年
度毒偵字第2958號），提起抗告，本院裁定如下：
    主  文
抗告駁回。
    理  由
一、原裁定意旨如附件「臺灣臺北地方法院111年度毒聲字第674
    號刑事裁定」所載。
二、抗告人即被告甲○○（下稱被告）抗告意旨略以：伊因傷右眼
    視力為零，且患有顏面肩胛肱骨型肌肉失養症、退化性關節
    炎等疾病，需長期追蹤治療而不宜執行觀察、勒戒；又伊為
    單親媽媽，身體狀況不佳，並需照顧患有罕見疾病之三子，
    謀職困難，平日以打零工維生，生活艱困，加之去年因長子
    遭殺害，伊精神崩潰，且須安撫年邁雙親，因此身心俱疲，
    始一時糊塗，與友人合資購買毒品使用，若伊執行觀察、勒
    戒，恐三子乏人照顧，年邁雙親亦不能接受，致已破碎之家
    庭再生事端，故請求給予伊自新機會，尋求精神科幫助以戒
    除毒癮等語。
三、經查，原裁定所載被告施用第一級毒品海洛因之事實，業經
    警將其尿液送驗，呈鴉片類（可待因、嗎啡）陽性反應，有
    臺北市政府警察局偵辦毒品案件尿液檢體委驗單、台灣尖端
    先進生技醫藥股份有限公司濫用藥物檢驗報告附卷可參，應
    堪信實。又被告前因施用毒品案件，經法院裁定觀察、勒戒
    後，認有繼續施用毒品之傾向，再裁定令入戒治處所施以強
    制戒治，於民國95年4月3日停止其處分釋放出所，距本件施
    用毒品犯行已逾3年，原審爰依毒品危害防制條例（下稱毒
    品條例）第20條第3項、第1項、觀察勒戒處分執行條例第3
    條第1項規定，准檢察官之聲請，而裁定被告應送勒戒處所
    觀察、勒戒，核其認事、用法尚無不合（惟原裁定主文漏載
    「其期間不得逾2月」，應予補充）。
四、被告固執前詞提起抗告，惟查：
  ㈠按毒品條例所規定之觀察、勒戒處分，其立法意旨在幫助施
    用毒品者戒除毒癮，該處分之性質非為懲戒行為人，而係為
    消滅行為人再次施用毒品之危險性，目的在戒除行為人施用
    毒品之身癮及心癮；觀察、勒戒係導入一療程觀念，針對行
    為人將來之危險所為預防、矯治措施之保安處分，以達教化
    與治療之目的，可謂刑罰之補充制度，從而毒品條例本身所
    規定之觀察、勒戒及強制戒治等保安處分，雖兼具剝奪自由
    權利之性質，卻有刑罰不可替代之教化治療作用。是同條例
    規定之觀察、勒戒處分，及附命完成戒癮治療之緩起訴處分
    （下稱「附命緩起訴」）等附條件之緩起訴處分，何者對於
    施用毒品者較為有利，端在何種程序可以幫助其戒除施用毒
    品之行為，尚非可由法院逕行認定附命緩起訴對施用毒品者
    係較有利，如從治療效果之觀點而論，亦難謂附命緩起訴必
    然較觀察、勒戒有利於行為人；復考量被告於上開觀察、勒
    戒及強制戒治執行完畢釋放後、為本件犯行前，尚有其他持
    有第一級毒品、施用第一級毒品之犯罪紀錄（見卷附本院被
    告前案紀錄表），可知其自我控制及約束能力不足，難認機
    構外處遇得有效戒除其毒癮，則觀察、勒戒處分雖於短期內
    對其工作及家庭不無影響，惟既能讓其脫離原本有可能接觸
    毒品之生活環境，未嘗不是使其根絕毒品惡習之契機。
  ㈡再檢察官適用刑事訴訟法第253條之1第1項及第253條之2對被
    告為緩起訴處分時，應「參酌刑法第57條所列事項及公共利
    益之維護」，並「認以緩起訴為適當」者，始得為之，可認
    檢察官應以向法院聲請觀察、勒戒為原則，於例外符合上揭
    緩起訴處分之要件時，始得另為附命緩起訴等附條件之緩起
    訴處分。又被告之自我控制及約束能力不足，已如前述，故
    檢察官未為附命緩起訴，而向法院聲請觀察、勒戒，難認其
    判斷有何違法或裁量權濫用之情事，則法院自應尊重檢察官
    職權之行使。從而，對於「3年後再犯」施用毒品罪之被告
    ，究應採行附命緩起訴等附條件之緩起訴處分，抑或向法院
    聲請觀察、勒戒之處遇措施，要屬檢察官之裁量權，本件檢
    察官既聲請法院裁定觀察、勒戒，且無違法或裁量權濫用之
    情事，則法院僅得依法裁定被告送勒戒處所觀察、勒戒，以
    查其是否有施用毒品傾向，尚無自行以附命緩起訴等其他方
    式替代之權。
　㈢至被告指稱其因傷病需長期追蹤治療，而不宜執行觀察、勒
    戒乙節，考量觀察、勒戒處分執行時，本有「入所之健康檢
    查（判斷是否拒絕入所）」、「依醫師之指示為醫療處置」
    、「受處分人罹有疾病之醫治、保護、移送病院或保外醫治
    」等相關措施（見觀察勒戒處分執行條例第2條、第6條、第
    7條，保安處分執行法第18條），已足以因應被告患有傷病
    之情形，是此部分抗告意旨，本院仍難憑採。
五、綜上所述，原審依檢察官之聲請，裁定被告應送勒戒處所觀
    察、勒戒，核其認事、用法並無違誤；本件被告所提抗告為
    無理由，應予駁回。又被告之家庭經濟狀況於其執行觀察、
    勒戒之期間若確有困難，仍得依法向相關社會福利等機關尋
    求協助，附此敘明。
據上論斷，應依刑事訴訟法第412條，裁定如主文。
中　　華　　民　　國　　111 　年　　11　　月　　24　　日
                  刑事第四庭    審判長法  官  林柏泓
　　　　　　　　　　　　　            法  官  錢衍蓁
　　　　　　　　　　　　　            法  官  吳元曜
以上正本證明與原本無異。
不得再抗告。
                                      書記官  黃亮潔
中　　華　　民　　國　　111 　年　　11　　月　　24　　日
附件：臺灣臺北地方法院111年度毒聲字第674號刑事裁定
臺灣臺北地方法院刑事裁定            111年度毒聲字第674號
聲  請  人  臺灣臺北地方檢察署檢察官
被      告  甲○○  女  民國00年0月0日生
                    身分證統一編號：Z000000000號
                    住○○市○○區○○○路0段00巷00弄00
　　　　　　　　　　  ○0 號
　　　　　　　　　　居臺北市○○區○○路00巷00弄0號5樓
上列被告因違反毒品危害防制條例案件，經檢察官聲請觀察、勒
戒（111年度毒偵字第2958號、111年度聲觀字第618號），本院
裁定如下：
    主  文
甲○○施用第一級毒品，應送勒戒處所觀察、勒戒。
    理  由
一、聲請意旨略以：被告甲○○基於施用第一級毒品海洛因之犯意
    於111年8月10日晚間6時40分許為警採尿時起回溯26小時之
    某不詳時間，在不詳地點，以不詳方式施用第一級毒品海洛
    因1次，嗣經警持搜索票至被告住處進行搜索，並採集被告
    尿液送驗，結果呈可待因、嗎啡陽性反應。前開事實，有臺
    北市政府警察局偵辦毒品案件尿液檢體委驗單、台灣尖端先
    進生技醫藥股份有限公司濫用藥物檢驗報告附卷可稽，其犯
    嫌堪予認定。爰依毒品危害防制條例第20條第1項及觀察勒
    戒處分執行條例第3條第1項規定，聲請裁定將被告送勒戒處
    所觀察、勒戒等語。
二、按犯第10條之罪者，檢察官應聲請法院裁定，或少年法院（
    地方法院少年法庭）應先裁定，令被告或少年入勒戒處所觀
    察、勒戒，其期間不得逾2月。觀察、勒戒後，檢察官或少
    年法院（地方法院少年法庭）依據勒戒處所之陳報，認受觀
    察、勒戒人無繼續施用毒品傾向者，應即釋放，並為不起訴
    之處分或不付審理之裁定；認受觀察、勒戒人有繼續施用毒
    品傾向者，檢察官應聲請法院裁定或由少年法院（地方法院
    少年法庭）裁定令入戒治處所強制戒治，其期間為6個月以
    上，至無繼續強制戒治之必要為止。但最長不得逾1年，毒
    品危害防制條例第20條第1項、第2項分別定有明文；又依同
    條例第20條第2項觀察、勒戒或強制戒治執行完畢釋放後，3
    年後再犯第10條之罪者，應再為觀察、勒戒或強制戒治，為
    109年1月15日修正公布、同年7月15日施行之同條例第20條
    第3項定有明文。而修正毒品危害防制條例第23條第2項，既
    僅規定「觀察、勒戒或強制戒治執行完畢釋放後，3年內再
    犯第10條之罪者，檢察官或少年法院（地方法院少年法庭）
    應依法追訴或裁定交付審理。」則其再犯（含3犯以上）如
    距最近1次犯該罪經依第20條第1項、第2項規定令觀察、勒
    戒或強制戒治執行完畢釋放後，已逾3年者，即應再令觀察
    、勒戒，不因其間是否另犯該罪經起訴、判刑或執行而受影
    響，俾落實此次寬厚刑事政策之變革(最高法院109年度台上
    字第3098號刑事判決意旨參照)。承此，行為人縱於觀察、
    勒戒或強制戒治執行完畢3年內，另有再次或多次施用毒品
    之犯行，亦不影響其於觀察、勒戒或強制戒治執行完畢3年
    後再有施用第一級毒品之犯行時，依法應再令入勒戒處所觀
    察、勒戒之機會。
三、經查，訊據被告矢口否認有何施用第一級毒品海洛因之犯行
    ，辯稱是大約一個月前將海洛因粉末捲入香菸內點燃吸食云
    云。然查，海洛因經注射或吸入人體後，約百分之80於24小
    時內自尿中排出，一般而言，尿液中能否驗出嗎啡陽性反應
    與其投與量、投與途徑、採尿時間、個人體質及檢測方法之
    靈敏度有關，國外曾有文獻報導注射6毫克之海洛因鹽酸鹽
    ，其代謝物嗎啡之平均可檢出時限約為26小時，早經前行政
    院衛生署藥物食品檢驗局於81年9月8日以藥檢壹字第81148
    85號函釋明在案，且為本院職務上已知之事項。再參諸海洛
    因係由嗎啡經化學合成之半人工合成品，其毒性倍於嗎啡，
    其施打或吸食後經人體代謝作用而分解成毒性較低之嗎啡，
    而於尿液中被檢測出，故吸食或施打海洛因或嗎啡在尿液中
    均以嗎啡形態被檢測出，而目前一般常見施用之第一級毒品
    皆係海洛因，甚少見有施用鴉片或嗎啡者，由是可知，被告
    為警所採集之尿液檢體經送驗結果，既呈嗎啡陽性反應，有
    卷內台灣尖端先進生技醫藥股份有限公司111年8月23日濫用
    藥物檢驗報告及臺北市政府警察局偵辦毒品案件尿液檢體委
    驗單各1紙可佐（見偵查卷第23、25頁），堪認被告於110年
    8月10日晚間6時40分許為警採尿前26小時內，曾在不詳地點
    ，以不詳方法，施用第一級毒品海洛因一次之事實。
四、被告前因違反毒品危害防制條例之施用毒品案件，經本院以
    94年度毒聲字第271號裁定送觀察勒戒後，認有繼續施用毒
    品之傾向，本院再以94年度毒聲字第407號裁定令入戒治處
    所施以強制戒治，嗣於95年4月3日停止其處分出監，有臺灣
    高等法院被告前案紀錄表在卷可稽，是被告本件施用毒品犯
    行距離其前次強制戒治已逾3年，揆諸上開說明，被告所犯
    本件施用毒品案件，依法應令入勒戒處所施以觀察、勒戒。
    再爰審酌被告固否認犯行，且自95年迄於107年間仍有多次
    違反毒品危害防制條例案件經檢察官為命戒癮治療之緩起訴
    處分、法院論罪科刑之紀錄，聲請人經裁量後為本案聲請，
    核無不合，應予准許。
五、依毒品危害防制條例第20條第3項、第1項、觀察勒戒處分執
    行條例第3條第1項，裁定如主文。　
中　　華　　民　　國　 111　　年　　10　　月　　31　　日
　　　　　　　　　刑事第十四庭  法　官　 趙書郁
上正本證明與原本無異。
如不服本裁定，應於裁定送達後5日內向本院提出抗告狀。因疫
情而遲誤不變期間，得向法院聲請回復原狀。
                                書記官   劉珈妤
中　　華　　民　　國　　111 　年　　11　　月　　1 　　日